【裁判字號】    98,簡上,363
【裁判日期】    980811
【裁判案由】    詐欺
【裁判全文】
臺灣板橋地方法院刑事判決             98年度簡上字第363號
上  訴  人
即  被  告  甲○○
上列上訴人因詐欺案件，不服本院中華民國98年2 月20日98年度
簡字第536 號第一審簡易判決（聲請簡易判決處刑案號：臺灣板
橋地方法院檢察署97年度偵字第25232 、29951 號），提起上訴
，本院管轄之第二審合議庭判決如下：
    主  文
上訴駁回。
甲○○緩刑貳年。
    事  實
一、甲○○明知提供金融帳戶存摺、提款卡、提款密碼等物予陌
    生人士使用，有可能遭不法利用，以利他人遂行財產犯罪（
    包括詐欺取財）之目的，竟以縱使有人持其金融帳戶作為詐
    欺取財之犯罪工具，亦不違背其本意之幫助犯意，於民國97
    年7 月9 日晚間某時，在臺北縣三重市三和夜市，將其在上
    海商業儲蓄銀行三重分行（下稱上海商銀）開設之帳號0000
    0000000000號帳戶及在台新國際商業銀行三重分行（下稱台
    新銀行）開設之帳號00000000000000號帳戶之存摺、提款卡
    及提款密碼，提供予真實姓名、年籍不詳，綽號「小李」之
    成年男子使用。嗣取得甲○○前開帳戶之存摺、提款卡、提
    款密碼之人及其所屬之詐騙集團成員，即先後為下列詐欺犯
    行：
  (一)於97年7 月10日12時許，佯稱係檢察官，以電話向丙○○誆
    稱因其開立人頭戶要凍結其帳戶內之資金，並傳真名稱為「
    花蓮地方法院行政凍結管收執行命令」之函文以取信丙○○
    ，致丙○○陷於錯誤，依指示於同日15時匯款新臺幣（下同
    ）20萬元至甲○○前開上海商銀帳戶內，旋遭提領完畢。
  (二)於97年7 月10日18時許，佯稱係雅虎奇摩網站購物賣家，撥
    打電話予乙○○，向乙○○佯稱其在該網站購物付款方式設
    定錯誤，要求乙○○匯款，致乙○○陷於錯誤，於同日晚間
    某時，至自動櫃員機以現金存入之方式，匯款10萬元至甲○○前開台新銀行帳戶內，旋遭提領一空。
二、案經臺北縣政府警察局三重分局報請臺灣板橋地方法院檢察
    署檢察官偵查後聲請簡易判決處刑。
    理  由
一、上揭犯罪事實，業據上訴人即被告甲○○於本院審理時坦承
    不諱，核與證人即被害人丙○○、乙○○於警、偵訊時證述
    之情節相符，並有被告前開上海商銀帳戶開戶資料、歷史交
    易明細表、台新銀行帳戶對帳單、被害人丙○○匯款之臺灣
    土地銀行匯款申請書各1 份、被害人乙○○匯款之自動櫃員
    機交易明細表2 份附卷可稽，足認被告自白與事實相符，本
    件事證明確，被告犯行已堪認定。
二、按刑法上之幫助犯，係對於犯罪與正犯有共同之認識，而以
    幫助之意思，對於正犯資以助力，而未參與實施犯罪之行為
    者而言（最高法院75年度台上字第1509號、88年度台上字第
    1270號判決意旨參照）；是以，如未參與實施犯罪構成要件
    之行為，且係出於幫助之意思提供助力，即屬幫助犯，而非
    共同正犯。本件被告提供前開上海商銀、台新銀行之帳戶予
    真實姓名、年籍不詳，綽號「小李」之成年男子使用，作為
    實施詐欺取財之犯罪工具，其單純提供帳戶供人使用之行為
    ，並不等同於向被害人施以欺罔之詐術行為，且亦無證據證
    明被告有參與詐欺取財犯行之構成要件行為，或與實施詐欺
    取財犯行之人有詐欺取財之犯意聯絡，是被告提供帳戶供人
    使用之行為，對於他人遂行詐欺取財犯行，資以助力，揆諸
    上開判決意旨，核被告所為，係犯刑法第30條第1 項前段、
    第339 條第1 項詐欺取財罪之幫助犯。被告以1 個提供帳戶
    之行為，同時提供2 個金融帳戶，幫助他人犯2 次詐欺取財
    罪，觸犯構成要件相同之罪名，為同種想像競合犯，應從一
    重之幫助詐欺取財罪論處。被告幫助他人犯前開詐欺取財罪
    ，應依刑法第30條第2 項之規定，按正犯之刑減輕之。本件
    原審以被告罪證明確，予以論罪科刑，並就量刑部分，審酌
    被告犯罪手段、所生危害、犯後態度、被害人損失金額等一
    切情狀，量處有期徒刑3 月，並諭知易科罰金之折算標準，
    其認事用法俱無不合，量刑亦甚妥適，被告以原審量刑不當
    為由提起上訴，指摘原判決不當，並無可採，其上訴為無理
    由，應予駁回。
三、末查，被告前未曾因故意犯罪受有期徒刑以上刑之宣告，有
    臺灣高等法院被告前案紀錄表1 份在卷可按，其因一時失慮
    ，偶罹刑典，於本院審理時不僅坦承犯行，復已與被害人丙○○、乙○○達成和解，賠償該2 人所受之損害，被害人2
    人亦均表示願意原諒被告，此有調解筆錄2 份在卷可參，經
    此偵審程序及罪刑之宣告，應能知所警惕，信無再犯之虞，
    本院認所宣告之刑以暫不執行為適當，爰併予宣告緩刑2 年
    ，以啟自新。
據上論斷，依刑事訴訟法第455 條之1 第1 項、第3 項、第368
條，刑法第74條第1 項第1 款，判決如主文。
本案經檢察官黃明絹到庭執行職務。
中    華    民    國    98    年    8     月    11    日
                刑事第十九庭  審判長法  官  汪怡君
                                    法  官  楊仲農
                                    法  官  楊筑婷
以上正本證明與原本無異。
不得上訴。
                                    書記官  林怡君
中    華    民    國    98    年    8     月    11    日
附錄本案論罪科刑法條：
中華民國刑法第339條
意圖為自己或第三人不法之所有，以詐術使人將本人或第三人之
物交付者，處5 年以下有期徒刑、拘役或科或併科1 千元以下罰
金。
以前項方法得財產上不法之利益或使第三人得之者，亦同。
前二項之未遂犯罰之。


司法院資訊處製作；財團法人民間司法改革基金會備份。
